臺灣臺北地方法院民事簡易判決
111年度北簡字第14703號
原      告  富邦資產管理股份有限公司

法定代理人  洪主民  
訴訟代理人  郭珈佑  
被      告  蔡正川    籍設新北市○○區○○○道0段0號0樓&ZZZZ;
 &ZZZZ; &ZZZZ; &ZZZZ; &ZZZZ; &ZZZZ; &ZZZZ; &ZZZZ; &ZZZZ;
 &ZZZZ; &ZZZZ; &ZZZZ; ○○○○○○○○○）



上列當事人間請求返還借款事件，經本院於中華民國111年12月1
5日言詞辯論終結，判決如下：
    主  文
被告應給付原告新臺幣130,682元，及自民國92年9月15日起至民
國110年7月19日止，按週年利率百分之19.68計算之利息，及自
民國110年7月20日起至清償日止，按週年利率百分之16計算之利
息，暨違約金新臺幣1元。
原告其餘之訴駁回。
訴訟費用新臺幣1,440元由被告負擔。
本判決得假執行。但被告如以新臺幣130,682元為原告預供擔保
後，得免為假執行。
    事實及理由
一、原告主張：被告於民國92年3月14日向訴外人富邦商業銀行
    股份有限公司（下稱富邦銀行）借款新臺幣（下同）150,00
    0元，並約定利息按年息19.68％計算。詎被告至92年9月14日
    止，尚欠新臺幣（下同）130,682元未清償。而富邦銀行於9
    4年1月1日與台北銀行股份有限公司合併，富邦銀行為消滅
    公司，並更名為台北富邦商業銀行股份有限公司（下稱台北
    富邦銀行），嗣台北富邦銀行已讓與債權予原告。爰依貸款
    契約及債權讓與之法律關係，聲明請求被告應給付原告130,
    682元，及自92年9月15日起至110年7月19日止，按週年利率
    百分之19.68計算之利息，及自110年7月20日起至清償日止
    ，按週年利率百分之16計算之利息；及自民國92年10月16日
    起至清償日止，逾期在6個月以內者，按上開利率百分之10
    ，逾期超過6個月者，按上開利率百分之20計算之違約金。
二、被告則以：現在沒有能力清償，出監的日期我還不知道，還
    有一陣子才可以報假釋等語，資為抗辯。並聲明：原告之訴
    駁回。　
三、經查，原告主張之事實，業據提出與所述相符之行政院金管
    監督管理委員會函、貸款契約書、約定書、公司變更登記表
    、帳務明細、債權讓與證明書、公告等件為證，並為被告所
    不爭執，自堪信原告主張之事實為真實。至於被告辯稱現無
    力清償等語，屬履行能力問題，不影響其依約所負之清償責
    任，是被告上開所辯，不足採信。
四、另按約定之違約金額過高者，法院得減至相當之數額，民法
    第252條定有明文。故約定之違約金苟有過高情事，法院即
    得依此規定核減至相當之數額，並無應待至債權人請求給付
    後始得核減之限制；此項核減，法院得以職權為之，最高法
    院79年台上字第1612號判決參見。參以民法第205條及第206
    條分別規定約定利率，超過週年利率16％者，超過部分之約
    定，無效；債權人除前條限定之利息外，不得以折扣或其他
    方法，巧取利益。依上述，本院認如約定利率及違約金總額
    超過法定利率上限即週年利率16％者，超過部分應屬巧取利
    益。經查，原告與被告約定之貸款，其利息既以週年利率19
    .68％計算，則其再請求被告給付按上開利率10％、20％計算之
    違約金，合計已超過前述週年利率16％，即屬巧取利益，對
    被告有失公平，本院認原告之違約金請求應酌減為1元，始
    為適當。
五、綜上所述，原告依貸款契約及債權讓與之法律關係，請求被
    告應給付原告130,682元，及自92年9月15日起至110年7月19
    日止，按週年利率百分之19.68計算之利息，及自110年7月2
    0日起至清償日止，按週年利率百分之16計算之利息，暨違
    約金1元，應予准許；逾此範圍之請求，為無理由，應予駁
    回。
六、本判決原告勝訴部分係就民事訴訟法第427條訴訟適用簡易
    程序所為被告敗訴之判決，依同法第389條第1項第3款規定
    ，應依職權宣告假執行。本院並依同法第392條第2項規定，
    依職權宣告被告如預供擔保，得免為假執行。　　　　
七、本件訴訟費用額，依後附計算書確定如主文所示金額。 
中　　華　　民　　國　　111 　年　　12　　月　　22　　日
                  臺北簡易庭
                          法  官　黃莉莉 
以上正本證明與原本無異。
如不服本判決，須以違背法令為理由，於判決送達後20日內向本
庭（臺北市○○區○○○路0段000巷0號）提出上訴狀。（須按
他造當事人之人數附繕本）。如委任律師提起上訴者，應一併繳
納上訴審裁判費。
中　　華　　民　　國　　111 　年　　12　　月　　22　　日
                          書記官　黃慧怡
計　算　書
項　　　　目　　          金　額（新臺幣）　　   備註
第一審裁判費              1,440元
合　　　　計　          　1,440元